最高法院刑事判決　　　　　　　　　　　　　　　八十六年度台上字第六○一四號
　　上　訴　人　甲○○
　　　　　　　　乙○○
　　右　一　人
　　選任辯護人　林慶雲律師
　　　　　　　　于欣潔律師
　　　　　　　　侯勝昌律師
右上訴人等因走私案件，不服台灣高等法院高雄分院中華民國八十六年七月十七日第
二審更審判決（八十六年度上更(一)字第一三一號，起訴案號：台灣高雄地方法院檢察
署八十四年度偵字第六七八一、六七九八號），提起上訴，本院判決如左：
    主  文
原判決關於乙○○部分撤銷，發回台灣高等法院高雄分院。
其他上訴駁回。
    理  由
一上訴駁回部分：
按刑事訴訟法第三百七十七條規定，上訴於第三審法院，非以判決違背法令為理由，
不得為之。是提起第三審上訴，應以原判決違背法令為理由，係屬法定要件。如果上
訴理由狀並未依據卷內訴訟資料，具體指摘原判決不適用何種法則或如何適用不當，
或所指摘原判決違法情事，顯與法律規定得為第三審上訴理由之違法情形，不相適合
時，均應認其上訴為違背法律上之程式，予以駁回。本件上訴人甲○○上訴意旨略稱
：上訴人所運送原判決附表之董公酒究屬行政院公布之「懲治走私條例公告項及其數
額」之丙項或丁項物品﹖是否產製大陸﹖如屬丁項物品依該公告丁項規定，必須運送
物品之起點在淪陷區始有適用。而上訴人運送起點在我國領海外之東經一二四度、北
緯二十度巴士海峽海域上，是否為淪陷區﹖又扣除董公酒後，上訴人運送之洋煙，海
關照緝獲時之完稅價格計算，是否超過新台幣十萬元﹖原審均未查明等語。經查原判
決依上訴人於偵審中之自白，及扣案之菸酒、財政部高雄關稅局函、扣押物品表等證
據，認上訴人犯行明確，因而維持第一審論處上訴人共同私運管制物品進口逾公告數
額罪刑，駁回上訴人在第二審之上訴，已詳所憑之證據及認定之理由。又上訴人分
別於警訊及第一審自白：「該批大陸董公酒……元月三十一日二十三時許在東經一二
四度、北緯二十度左右，有一艘不知名商船發出求救訊號，我將船駛近，該商船船員
託我將這批菸酒幫忙載運進港」「當天我在巴士海峽接運走私物品」等語。堪認原判
決附表之董公酒為大陸產製品，且其運送起點係在我國領海外之公海並非淪陷區，為
「懲治走私條例公告數項及其數額」之丙項物品。則原判決認定原判決附表所列之董
公酒與未稅洋菸均屬管制進口物品，且依財政部高雄關稅局函認兩項完稅價格高達五
百三十萬一千二百五十五元，已逾十萬元管制進口物品公告數額，原判決亦有詳細之
說明。上訴意旨就原判決已明白論斷之事項，任意指摘，更為事實之爭執，顯與法律
規定得為第三審上訴理由之違法情形不相適合。依上說明，其上訴違背法律上之程式
，應予駁回。
二發回部分：
按被告經合法傳喚，無正當理由不到庭者，依刑事訴訟法第三百七十一條之規定，固
得不待其陳述逕行判決；惟亦須以經合法傳喚為前提。經查本件原審係以上訴人乙○
○住居所不明，訴訟文書無法送達為由，依刑事訴訟法第五十九條第一款之規定，以
公示送達方式將言詞辯論期日傳票送達上訴人。惟查卷附乙○○之戶籍謄本載明「（
乙○○係於）民國八十五年八月二十三日出境……」，原審自應依職權向其服務之信
友漁業公司查明其出境後之住居所，必待已盡調查能事，猶無法查明被告之現住所始
得公示送達。原審未依職權調查，逕以無從對其出境前之住居所送達為由，認其住居
不明而為公示送達，並不待其陳述逕行判決，洵有違誤。上訴意旨指摘原判決此部分
不當，為有理由，應認有發回更審之原因。
據上論結，應依刑事訴訟法第三百九十五條前段、第三百九十七條、第四百零一條，
判決如主文。
中      華      民      國    八十六    年      十      月      九      日
                              最高法院刑事第十庭
                                  審判長法官  吳  雄  銘
                                        法官  池  啟  明
                                        法官  陳  宗  鎮
                                        法官  石  木  欽
                                        法官  吳  火  川
      右正本證明與原本無異
                                              書  記  官
中      華      民      國    八十六    年      十      月     十六     日
